【裁判字號】    95,抗,55
【裁判日期】    950704
【裁判案由】    拍賣抵押物
【裁判全文】
臺灣士林地方法院民事裁定                95年度抗字第55號
抗  告  人  甲○○
上列抗告人與相對人臺灣土地銀行股份有限公司間拍賣抵押物事
件，上訴人對於中華民國95年4 月3 日本院95年度拍字第208 號
第一審裁定提起抗告，本院裁定如下：
    主  文
抗告駁回。
抗告程序費用新台幣壹仟元由抗告人負擔。
    理  由
一、按民法第873 條第1 項定，扺押權人於債權已屆清償期而未
    清償者，得聲請法院拍賣抵押物，就其賣得價金而受清償，
    是抵押權人依此項規定聲請拍賣抵押物係屬非訟事件，法院
    所為准駁之裁定，無確定實體法上法律關係存否之性質，於
    債權及抵押權之存否無既判力，故只須其抵押權已經依法登
    記，且債權已屆清償期而未受清償，法院即應為准許拍賣抵
    押物之裁定。至於實體上法律關係有爭執之人，為求保護其
    權利，應另提起訴訟，以資救濟，不得僅依抗告程序聲明其
    爭執，並據為廢棄拍賣抵押物裁定之理由。
二、本件相對人主張：抗告人於94年6 月6 日以原裁定附表所示
    之不動產，設定債權金額新台幣（下同）60,000,000元之最
    高限額抵押權以為擔保，存續期間自94年6 月6 日起至144
    年6 月5 日止，清償日期依照各個債務約定，經於94年6 月
    7 日登記在案。嗣抗告人於94年6 月9 日向相對人借款44,0
    00,000元、6,000,000 元，約定清償方式為自94年6 月9 日
    起至95年6 月8 日止按月繳付利息，自95年6 月9 日起至11
    4 年6 月9 日止按月攤還本息，抗告人不依約付息時，經相
    對人以合理期間通知或催告抗告人後，視為全部債務到期。
    因抗告人自95年1 月9 日起即未依約付息，經相對人催告後
    上開債務均視為全部到期等語。原審則據以准許相對人拍賣
    抵押物之聲請。
三、抗告人雖爭執其從未遲付利息，且已繳納部分本金，尚欠本
    金在50,000,000元以下，原裁定以60,000,000元准予拍賣，
    實屬可議云云。惟查：(一)相對人主張抗告人自95年1 月9日
    起即未依約付息，且抗告人尚未開始繳納本金，尚欠本金為
    50,000,000元乙節，業已提出抗告人之借據、客戶往來帳戶
    查詢資料、催告書暨回執影本等件為證，則揆諸首揭說明，
    抗告人自應就其主張債權不存在之實體爭執事項，另行起訴
    ，以求解決；(二)又所謂最高限額抵押權者，乃為預定抵押物
    應擔保債權之最高限額所設定之抵押權，其約定利息、遲延
    利息及違約金連同本金合併計算，如超過該限額者，其超過
    部分即無優先受償之權。查本件既已設定債權金額為60,000
    , 000 元之最高限額抵押權，則抗告人積欠相對人之約定利
    息、遲延利息及違約金連同本金合併計算，倘在60,000,000
    元範圍內，即得優先受償，從而，原裁定以最高限額抵押權
    60,000,000元准予拍賣，並無違誤，抗告人提起抗告為無理
    由，應予駁回。
四、據上論結，本件抗告為無理由，依非訟事件法第46條、第21
    條第2 項、第24條第1 項，民事訴訟法第495 條之1、 第
    449 條第1 項、第78條，裁定如主文。
中    華    民    國    95    年    7     月    4     日
                  民事第二庭  審判長法  官  陳介源
                                    法  官  李瑜娟
                                    法  官  林政佑
以上正本證明與原本無異。
如不服本裁定，僅得於收受本裁定正本送達後10日內，以適用法
規顯有錯誤為理由，向本院提出再抗告狀，（須附繕本1 份及繳
納再抗告裁判費新台幣1,000元），經本院許可後始可再抗告。
中    華    民    國    95    年    7     月    10    日
                                    書記官  楊錫芬


司法院資訊處製作；財團法人民間司法改革基金會備份。
